【裁判字號】    92,交上訴,429
【裁判日期】    920423
【裁判案由】    過失致死
【裁判全文】
臺灣高等法院臺中分院刑事判決              民國九十二年度交上訴字第四二九號
    上  訴  人  臺灣南投地方法院檢察署檢察官
    被      告  丙○○
右上訴人因被告過失致死案件，不服臺灣南投地方法院中華民國九十一年十一月二十
七日第一審判決（民國九十一年度交訴字第二十四號，起訴案號：臺灣南投地方法院
檢察署民國九十年度偵字第二三九四號、九十一年度偵字第一五九七號），提起上訴
，本院判決如左：
    主      文
原判決撤銷。
丙○○從事業務之人，因業務上之過失致人於死，處有期徒刑伍月，如易科罰金，以
佰元折算壹日。
    事      實
一、丙○○受僱於欣益交運股份有限公司（以下簡稱欣益公司），擔任曳引式砂石車
    駕駛，平日以駕駛車輛載運砂石為其業務，為從事駕駛業務之人。其於民國（下
    同）九十年六月十二日二十一時二十分許，駕駛該公司所有車牌號碼ＮＪ－七六
    六號大貨車，其後拖曳車牌號碼ＣＯ－八七號半拖車，由南投縣集集鎮○○○○
    道路往名間鄉方向行駛，準備前往砂石場載運砂石，當時天氣晴朗，夜間有照明
    ，路面乾燥、無缺陷，視距良好，理應注意聯結車不得逕自迴轉之規定，且依當
    時情形又無不能注意之情事，竟疏未注意及此，車行至上開道路十公里處前時，
    貿然於該處由外側車道切入內側車道，欲由該處安全島缺口，由右往左迴車至對
    向車道，往水里方向駛進入砂石場，然因對向車道多有來車，丙○○乃先在該處
    等待迴轉約三分鐘，車身並佔據該處所有內側車道；適有林信昌駕駛車牌號碼Ｑ
    Ｓ－五一四九號自用小貨車，正由同向車道後方前進，亦疏未注意車前狀況，閃
    躲煞避不及而撞及該曳引式砂石車後方，車頭全毀，人夾於車內，受有胸部挫裂
    傷併顱骨骨折而失血性休克等傷害，當場死亡。丙○○隨於車禍事故發生後，犯
    罪未發覺前，報警處理，並自動陳述肇事經過自首表示願接受裁判。
二、案經南投縣警察局集集分局及林信昌之父甲○○於相驗後訴請原審法院檢察署檢
    察官偵查起訴。
    理      由
一、訊據被告丙○○固坦承於右開時、地駕駛上揭車輛，因迴車而肇事之事實，惟矢
    口否認有何過失之情事，辯稱：伊均依規定行駛並打方向燈，迴車部分與過失並
    無關聯云云、然查：
（一）按聯結車行駛時，不得迴車，道路交通安全規則第一百零六條第六款定有明文
      。考其立法意旨，無非係因聯結車車身龐大，於道路中迴車時易阻礙其他車輛
      通行並極易因此引致車禍之危險，此可由該條文中第一款至第五款均有規定不
      得迴車之條件，而僅於此款不加限制僅單獨規定「聯結車不得迴車」得知。
（二）依刑法過失之概念以言，當係以應注意，能注意，而不注意，且過失行為與事
      實發生間有相當因果關係為斷，是若僅依單純之違反上開規定恣意迴車，或非
      與本件車禍有必然之因果關係，然若再考量下列調查所得事證，本件被告丙○
      ○於前開時、地擅自迴車肇致本件車禍，顯有過失之咎：
  １．依檢察官於九十年十月十七日二十時許前往現場履勘並由被告模擬當日迴車之
      狀況所得，被告當日由外側車道切入內側車道迴車時，係於缺口前約三十公尺
      處切入，車頭部位停於缺口內，其後拉引之半拖車佔據整個內側車道，製有筆
      錄及現場圖各一份附卷足稽，與南投縣警察局道路交通事故調查報告表、圖繪
      相符，有該報告表一紙及圖繪各一紙為憑，及照片十二張可資佐證。
  ２．又被告為職業司機，已至前開地點載運砂石頗久，當深知該處日夜車輛川流不
      息，且車速頗快，縱被告當時唯有自該處迴車始得進入砂石場載貨，然亦應於
      迴車前即注意自身車道及對向車道之車輛行駛情況，須於兩方均無接近車輛時
      ，始得迴車，俾得儘速脫離，避免在該處佔據車道過久，引致危險發生，此與
      車輛於夜間雖依規定停置路邊，仍應有相當之警告標示或開燈光避免肇禍之意
      義相同。
  ３．然則，依上開現場履勘所得，及被告於警訊、偵查中供承：伊在該處迴車，因
      對向有車輛，「等待約三分鐘後」，死者駕車自後撞擊伊車輛車尾等語，顯見
      被告僅顧及本身車道斯時之後方行車動態，而未考慮對向車道車輛頗多，無法
      立即迴車，將在該處等待長久並佔據車道，隨時有危及後方，疏未注意車前行
      駛狀況者之安全等因素，否則被告當時亦不可能在此處佔據長達約三分鐘之車
      道。
（三）綜合前開（二）1.2.3.點所述，被告丙○○有過失之情，灼然而明。
二、另本件車禍被害人林信昌因本件車禍事故致死亡，亦經檢察官督同檢驗員相驗屬
    實，製有相驗筆錄、相驗屍體證明書、驗斷書在卷可憑。被告駕車本應注意上述
    道路交通安全規定，又依附卷之上開道路交通事故調查報告表、照片所載，本件
    肇事時、地之天候、路況、光線皆良好，且肇事當時，被告亦無不能注意之情事
    ，竟疏未注意及此，而在該處貿然迴轉車輛，使被害人林信昌駕駛車輛閃躲煞避
    不及而撞及該曳引式砂石車，車頭全毀，人夾於車內，受有胸部挫裂傷併顱骨骨
    折而失血性休克等傷害，當場死亡，是被告之駕車失當行為，顯有過失，又本件
    車禍經送臺灣省南投縣區車輛行車事故鑑定委員鑑定意見，亦認定丙○○（即被
    告）駕駛聯結車行進中迴車不當，為肇事次因。（見九十年度偵字第二三九四號
    卷第三十、三十一頁），嗣再送請臺灣省車輛行車事故覆議鑑定委員會覆議，意
    見書雖未認定被告有肇事原因，但證明其有違規定（見同上卷第五十頁）是被告
    亦難辭其過失之咎。又被告過失駕車肇事行為，與被害人林信昌之死亡結果間，
    具有相當因果關係，本件事證明確，其過失致死犯行，堪以認定，應予依法論科
    。
三、查被告丙○○係受僱於欣益公司，擔任曳引式砂石車駕駛，平日以駕駛車輛載運
    砂石為其業務，為從事駕駛業務之人。其於執行業務中肇事致人於死，核被告駕
    車過失肇事致人死亡之行為，係犯刑法第二百七十六條第二項之業務過失致人於
    死罪。又其於本件犯罪未發覺前，親自打電話報警處理，自動表示願接受裁判，
    有南投縣警察局道路交通事故調查報告表一紙在卷可資足憑為自首，依法減輕其
    刑。原判決疏查認被告犯罪不能證明，為無罪之判決，容有未洽，上訴意旨指摘
    原判決不當，非無理由，應由本院將原判決撤銷，爰審酌被告為本件車輛肇事次
    因，但迄今尚未與被害人家屬成立理賠及犯後態度等一切情狀，量處如主文第二
    項所示之刑，及諭知易科罰金，折算之標準示懲。
四、據上論斷，應依刑事訴訟法第三百六十九條第一項前段、第三百六十四條、第二
    百九十九條第一項前段，刑法第二百七十六條第二項、第六十二條前段、第四十
    一條第一項前段、罰金罰鍰提高標準條例第一條前段、第二條，判決如主文。
本案經檢察官乙○○到庭執行職務。
中      華      民      國      九十二     年     四      月   二十三   日
                                臺灣高等法院臺中分院刑事第六庭
                                      審判長法  官  李  文  雄
                                            法  官  陳  秀  
                                            法  官  陳  嘉  雄
右正本證明與原本無異。
如不服本判決應於收受送達後十日內向本院提出上訴書狀，其未敘述上訴之理由者並
得於提起上訴後十日內向本院補提理由書（均須按他造當事人之人數附繕本）。
                                            書記官  陳  信  和
中      華      民      國      九十二     年     四      月   二十四   日
                                                                        Ｒ


司法院資訊處製作；財團法人民間司法改革基金會備份。
